臺灣高等法院刑事附帶民事訴訟判決
109年度附民字第82號
原      告  藍建奎
被      告  楊顯斌

上列被告因詐欺案件（109年度上訴字第324號），經原告提起附
帶民事訴訟，請求損害賠償，本院判決如下：
    主  文
原告之訴駁回。       
    事  實
甲、原告方面：
一、聲明：
  ㈠被告楊顯斌（下稱被告）應賠償原告藍建奎（下稱原告）新
    臺幣（下同）75萬元。
  ㈡訴訟費用由被告負擔。
二、事實及理由上陳述略稱：
    被告於民國106年6月14日14時，在新竹市南大路417巷口詐
    取原告50萬元，刑事部分經原審法院判處罪刑，原告因此身
    心均痛苦異常，請求賠償慰撫金25萬元，請求賠償金額共75
    萬元，為此提起附帶民事訴訟，以維護權益。 
乙、被告方面：被告未提出書狀，亦未作何陳述。
    理  由
一、按因犯罪而受損害之人，於刑事訴訟程序得附帶提起民事訴
    訟，對於被告及依民法負賠償責任之人，請求回復其損害，
    刑事訴訟法第487條第1項定有明文。又法院認為原告之訴不
    合法者，應以判決駁回之，同法第502條第1項亦有明定。是
    附帶民事訴訟之提起，必以刑事訴訟程序之存在為前提，若
    刑事訴訟未經提起公訴或自訴，即不得對於應負賠償責任之
    人，提起附帶民事訴訟。 
二、查原告就本院109 年度上訴字第324號被告詐欺等案件（下
    稱本案）提起附帶民事訴訟，惟本案審理範圍係就被告於民
    國106年5月起，擔任車手頭，並與邱天晴、「李靖綸」及所
    屬詐騙集團成員，基於三人以上共同冒用公務員名義詐欺取
    財之犯意聯絡，「李靖綸」所屬詐欺集團某成年成員於106
    年6月1日上午9時30分許，陸續撥打電話予林寬茂，假冒長
    庚醫院職員、警察及檢察官向林寬茂佯稱「其涉及刑案須交
    付現金監管」云云，致林寬茂陷於錯誤，依指示於同年6月3
    日上午10時11分至屏東縣○○鄉○○村○○路000號龍泉郵局臨櫃
    填寫匯款單，匯款50萬元至呂淑娟前揭帳戶內，再由所屬詐
    欺集團某成年成員，於106年6月3日上午11時16分、17分、1
    8分許，分別至自動櫃員機提款6萬、6萬、3萬元，交由上游
    詐欺集團某成年成員，是本案被害人係林寬茂，而原告並非
    本案因犯罪而受損害之人。
三、綜上所述，原告提起附帶民事訴訟所主張之事實，本院判  決之範圍內，原告即非本案之被害人，揆諸前揭說明，原  告之訴自非合法，應予駁回。
據上論結，應依刑事訴訟法第502條第1項，民事訴訟法第249條
第1項第7款，判決如主文。
中　　華　　民　　國　　109 　年　　4 　　月　　21　　日
                  刑事第九庭    審判長法　官  潘翠雪
                                      法　官  葉力旗
                                      法　官  陳俞婷
以上正本證明與原本無異。
不得上訴。
                                      書記官  陳麗津  
中　　華　　民　　國　　109 　年　　4 　　月　　23　　日